【裁判字號】    92,自緝,12
【裁判日期】    920508
【裁判案由】    偽造文書等
【裁判全文】
臺灣臺北地方法院刑事判決                          九十二年度自緝字第一二號
    自  訴  人  乙  ○
    被      告  甲○○
右列被告因詐欺案件，經自訴人提起自訴，本院判決如左：
    主  文
甲○○意圖為自己不法之所有，以詐術使人將本人之物交付，處有期徒刑貳年。
    事  實
一、甲○○於八十一年間在臺北市○○路○段一之八四號水晶大八樓執行代書業務
    ，由丙○○（已經判決無罪確定）負責業務管理。甲○○與乙○素有交往，因而
    得知乙○對於不產動登記事項，疏乏經驗，且有新臺幣（下同）千餘萬元銀行存
    款，可隨時投資購買股票之用，甲○○即意圖為自己不法之所有，詐稱可以不動
    產為乙○設定抵押，請乙○出借金錢予甲○○投資運用，使乙○陷於錯誤，與甲
    ○○約定，如以坐落臺北市○○○路○段一０一巷十一號一樓房地產，為乙○設
    定第一或第二順位抵押權，乙○即借與甲○○一千萬元。甲○○佯為應允，而於
    八十一年九月七日命不知情之丙○○將房地抵押設定辦妥後，自行將設定資料及
    房地謄本一份原有三頁中載有第二及第三順位兩債權人之第三頁抽除，再命丙○
    ○持往出示乙○查閱，使缺乏經驗之乙○陷於錯誤，以為其抵押權為第二順位，
    而依諾匯付丙○○一千萬元以轉交甲○○，甲○○則交付八十一年九月七日簽具
    同額本票一紙，以為質押，該款並於房地抵押權設定契約書中，註明八十一年十
    一月二十八日清償。甲○○騙款到手後，曾付三個月利息，即未再付息，屢經乙
    ○催討，均一再拖延，隨即被告甲○○即避不見面，逃逸無，乙○始知受騙。
二、案經乙○提起自訴。
    理  由
一、訊據被告甲○○矢口否認有何自訴意旨所指之犯行，辯稱：係丙○○去領錢，自
    訴人乙○看過才請鄔小姐去領錢，一千萬元不是小數目，自訴人放款後，如果在
    資料上有問題，不可能經過了好幾月才起訴等語。經查：（一）被告詐得錢款後
    ，其執行代書業務處所（自訴意旨指為「錢莊」）內僅留下丙○○應付各方債權
    人，而丙○○僅是在被告之事務所上班，替被告處理事務性事宜，依被告指示為
    之，並借名與被告登記不動產，致使自訴人求償無門，嗣約於八十三年一月間，
    自訴人接獲一不知姓名婦人電話告知謂該筆借款所付房地謄本已遭變造，自訴人
    所設定之抵押權實為第四順位，而後始至地政事務所領取該房地謄本，方知被告
    指示丙○○所交付之謄本少了其間第二頁，上開房地嗣八十四年一月間遭查封拍
    賣等事實，均經自訴人指訴明確；（二）核與本院於八十四年度自字第一二八二
    號審理中所傳喚證人陳曉民證稱，陳曉民因賣房屋，經人介紹認識被告，並委以
    代辦過戶事宜，因此而與被告交往，彼此熟識，遂經常至被告之代書事務所，當
    時丙○○即在該代書事務所上班，處理文書性質作業，因而與被告逐漸熟識後，
    便和被告一起投資房地產，由於被告之票據法前科尚未滿六年，不能在銀行辦理
    貸款，亦有向陳曉民借用名義購屋，結果被告以陳曉民名義所購房屋及辦理之貸
    款，亦未依約定清償，八十三年被告不見行後，陳曉民曾去該代書事務所等被
    告看會不會回來，適遇到自訴人，始知甲○○將其名義所購房地之權狀亦交與自
    訴人，並將過戶文件蓋妥，欲讓自訴人抵債，其為此尚與自訴人相約在咖啡廳見
    面商討如何解決，丙○○之名義亦是借與被告購屋以便辦理貸款，又被告欲開戶
    ，因其與臺北銀行大安分行經理頗熟，便介紹被告以丙○○之名義在該行開立甲
    、乙存帳戶，該帳戶實際由被告使用，八十三年十月間，其找到被告，被告因尚
    積欠陳曉民款項，便簽了本票，且拿了其他名義人之房地所有權狀，填寫妥過戶
    文件交與其欲抵債，嗣經查明該等房地亦遭查封，已屬無用等語，並提出本票可
    稽（均影本，附於本院八十四年度自字第一二八二號刑事卷宗第一一五頁至第一
    一九頁），可與自訴人所提出之各該權狀影本相佐（見同前刑事卷宗第第三頁至
    第十三頁）；（三）並核與丙○○於本院審理中所辯稱，臺北市○○路○段水晶
    大房屋為自訴人之女兒所有，由自訴人出租與被告開設代書事務所，丙○○則
    受僱於被告在該代書事務所上班，負責接聽電話、跑銀行及地政事務所等事務性
    事項，被告開設代書事務所買賣房地，因被告曾有票據法前科，惟恐購屋後無法
    向銀行貸款，遂向丙○○借名去購屋及申辦銀行貸款，是本件設定抵押權給自訴
    人之臺北市○○○路○段房地雖登記為丙○○名義，但實則為被告所有，丙○○
    對該址房地之處理尚無從置喙，亦未表示過意見，至於被告向自訴人借用本件一
    千萬元情事，全由自訴人與被告商定，到底自訴人要求設定第幾順位之抵押權，
    丙○○並未注意，而實際上該房地已有幾個順位之抵押權，丙○○亦不清楚，丙
    ○○僅依被告之指示，去辦理該房地之抵押權設定與自訴人，設定完畢後，將謄
    本領出交給被告，然後丙○○依被告指示丙○○拿給自訴人看，亦未注意拿過去
    之謄本少掉中間一頁，被告另吩咐丙○○向自訴人拿取借款，匯入被告商借丙○
    ○名義所開設臺北銀行大安分行00000000000號帳戶，該帳戶係被告
    有票據法前科，無法申請支票存款帳戶，乃以鄔嘉名義開戶甲存及乙存以申領票
    據使用，實際為被告使用，並提出被告筆跡該帳銀行付款簽立之支票為憑，而其
    丙○○則根本未拿取借款分文，後來自訴人向丙○○談及謄本好像少一張，丙○
    ○再去領出謄本，始知中間尚有一頁，是本件情事實與丙○○並無關係，丙○○
    僅依被告吩咐辦理抵押權設定及電匯借款，毫不知被告究有何種意圖，借款何用
    等語（見本院八十四年度自字第一二八二號刑事卷宗第九三頁至第九五頁訊問筆
    錄，同卷宗第一０一頁至第一０三頁審判筆錄），確相符合；（四）足認被告確
    係於取得丙○○信任後，再以其票據法前科為由，而借用各該丙○○名義購買房
    地產及在銀行開立支票存戶，待詐得自訴人款項已無從處理時，即一走了之。本
    件事證明確，被告犯行堪以認定，應予依法論科。
三、核被告向自訴人詐取財物之行為，係犯刑法第三百三十九條第一項之詐欺取財罪
    。爰審酌被告犯後仍一再狡飾犯行，並無悔意，態度不佳，且其得財物不菲，所
    生危害非輕，及被告犯罪之動機、目的、手段等一切情狀，量處如主文所示之刑
    ，以示懲儆。
四、自訴意旨另以：被告將將該房地謄本原有三頁中載有第二及第三順位兩債權人之
    第三頁抽除，刻意「變造」，致使誤自訴人認其抵押權為第二順位，而依諾匯付
    丙○○現款一千萬元以轉交被告，被告並交付八十一年九月七日簽具同額本票一
    紙，該款並於房地抵押權設定契約書中，註明八十一年十一月二十八日清償，因
    認此部分另涉變造文書罪云云。惟查：被告積極隱匿其借款擔保不實之行為，並
    非在前開謄本上有何偽造、變造之行為，自訴意旨指稱被告涉有變造公文書犯行
    等語（自訴狀誤載為「刑法第三百一十條第一項」等語），即與變造公文書之構
    成要件不侔，惟依自訴意旨認此部分與前開有罪部分有裁判上一罪關係，乃不另
    為無罪之諭，亦此敘明。
五、至於被告另涉本院八十七年度易字第三二三二號詐欺案件、九十二年度自緝第一
    一號詐欺案件，經查本院九十二年度自緝字第一一號詐欺案件，業經本院另為諭
    知無罪，而本院八十七年度易字第三二三二號之犯罪時間為八十一年六月間，與
    本件犯罪完成時間八十一年九月七日已相隔三月，且犯罪手法不同，被告復於本
    院審理中矢口否認前揭如事實欄所載之犯行，更應認為本件與本院八十七年度易
    字三二三二號、九十二年度訴緝字第一一號，均非基於概括犯意而反覆為之，即
    無連續犯之裁判上一罪關係，又查無其他裁判上或實質一罪關係，乃就本院九十
    二年度自緝字第一一、一二號，乃均不併予審理。
據上論斷，應依刑事訴訟法第三百四十三條、第二百九十九條第一項前段，刑法第三
百三十九條第一項，罰金罰鍰提高標準條例第一條前段，判決如主文。
中      華      民      國    九十二    年      五      月      八      日
                                      臺灣臺北地方法院刑事第六庭
                                          法  官  黃程暉
右正本證明與原本無異。
如不服本判決，應於判決送達後十日內，向本院提出上訴狀。
                                          書記官  張華瓊
中      華      民      國    九十二    年      五      月    十二      日
附錄本案論罪科刑法條全文
刑法第三百三十九條第一項
意圖為自己或第三人不法之所有，以詐術使人將本人或第三人之物交付者，處五年以
下有期徒刑、拘役或科或併科一千元以下罰金。


司法院資訊處製作；財團法人民間司法改革基金會備份。
